臺灣臺北地方法院刑事判決　　　　　　　　　　　　　八十八年度自字第二四二號
　　自　訴　人　乙○○
　　代　理　人　劉玉津律師
　　　　　　　　蔡明旭律師
　　被　　　告　甲○○
右列被告因妨害自由案件，經自訴人提起自訴及移請併案審理（台灣台北地方法院檢
察署八十八年度偵字第一○九五六號），本院判決如左：
    主  文
甲○○以加害生命之事，恐嚇他人致生危害於安全，處有期徒刑參月，如易科罰金，
以參佰元折算壹日。又以加害生命之事，恐嚇他人致生危害於安全，處有期徒刑肆月
，如易科罰金，以參佰元折算壹日。應執行有期徒刑陸月，如易科罰金，以參佰元折
算壹日。
其餘被訴恐嚇部分無罪。
    事  實
一、甲○○以引介外國表演團體來台演出事宜為業，因所申請團體不符相關規定屢遭
    主管機關教育部駁回，心生怨懟。於八十六年一月十五日，代辦「俄羅斯巨星舞
    蹈親善訪問團」未獲教育部審查核准來台演出，竟於翌日（同年一月十六日）凌
    晨零時二十五分許，撥打電話至承辦人員即教育部國際文教處第五科科長乙○○
    位於台北市○○路○○街五一巷一弄一號五樓家中，恫稱：「你今天幹嘛又提到
    我，很久沒有找你麻煩了，明天我會到教育部找你，你等死吧，像桃園劉邦友血
    案」等加害生命之語，使乙○○心生畏懼，致生危害於安全。又因八十六年五月
    一日上午教育部拒絕「越南黃猴」表演申請，甲○○復於翌日（同年五月二日）
    下午二時三十分許，乙○○在臺北市國軍英雄館搭乘國立臺灣藝術學院之校車前
    往該校，乘該車於紅綠燈處停止等候時攔截，出言嚇稱要殺乙○○之加害生命之
    事，亦使乙○○心生畏懼，致生危害於安全。甲○○經通緝到案。
二、案經被害人乙○○提起自訴及台灣台北地方法院檢察署檢察官移送併辦。
      理  由
壹、有罪部分
一、訊之被告甲○○矢口否認有何右揭犯行，辯稱：曾於八十六年一月十日凌晨打電
    話予自訴人，且於八十六年五月二日在國軍英雄館巧遇自訴人乙○○，並未恐嚇
    云云。經查，右揭二次恐嚇事實，業據告訴人乙○○迭於警訊及本院調查中指訴
    詳確（見台灣台北地方法院檢察署八十六年度偵字第一八九三三號偵查卷第三頁
    及本院九十年三月十六日訊問筆錄），核與目擊證人即國立臺灣藝術學院之校車
    司機鄭宗竹於本院調查中結證稱親自見聞被告對自訴人嚇稱要殺他之第二次恐嚇
    犯行吻合（見本院八十七年度易緝字第一一一號卷第六十五頁），且自訴人於第
    一次遭被告恐嚇後隨即於八十六年一月十六日凌晨零時三十三分向警方備案一事
    ，亦有台北市政府警察局八十七年六月二十九日北市警勤字第八七二五二六三六
    ○○號函檢附該局勤務指揮中心受理各類案件紀錄簿單一紙附卷可查，衡諸被告
    自稱其與自訴人關係匪淺（見本院九十一年三月四日審判筆錄），倘被告未為恐
    嚇犯行，原告焉有報警誣指之理；矧證人亦與被告素無怨尤，苟無其情，當不致
    妄為攀陷。況參諸被告或於凌晨或截停車輛而口出有如事實欄所載之言詞，顯已
    足達使自訴人畏怖之境，是自訴人上開指述與證人之證詞，應屬事實，殊堪採信
    。綜上所述，被告空言所辯，乃事後卸詞，顯不足採。本件事證已臻明確，其恐
    嚇犯行，實堪認定。
二、核被告甲○○所為，係犯刑法第三百零五條之以加害生命之事恐嚇他人罪。其二
    次恐嚇犯行，犯意各別、行為互殊，應予分論併罰。爰審酌被告之素行不佳、犯
    罪動機、目的、恣意恐嚇承辦公務員之犯罪手段惡劣、犯人之生活狀況、品行、
    智識程度、犯罪所生自訴人心中恐懼之危害及經通緝始行到案暨犯後態度等一切
    情狀，分別判處如主文所示之刑及諭知易科罰金之折算標準，並定其應執行之刑
    暨諭知易科罰金之折算標準，以示懲儆。另按被告犯罪後，刑法第四十一條業於
    九十年一月四日修正，同月十日公布施行，該條第一項修正為：「犯最重本刑為
    五年以下有期徒刑以下之刑之罪，而受六個月以下有期徒刑或拘役之宣告，因身
    體、教育、職業、家庭之關係或其他正當事由，執行顯有困難者，得以一元以上
    三元以下折算一日，易科罰金」，將得易科罰金之範圍擴大為最重本刑五年以下
    有期徒刑之罪，是被告犯罪後法律已有變更，雖本案被告所犯罪名依修正前刑法
    四十一條規定，本得易科罰金，惟該法條既修正如上，仍屬法律變更，依刑法第
    二條第一項前段之規定，應適用修正後之規定，併予敘明。移送併案審理（臺灣
    臺北地方法院檢察署八十八年度偵字一○九五六號）部分與本件起訴經論罪科刑
    部分，為同一事實，基於審判不可分，本院自得一併審究，附此說明。
貳、無罪部分
一、自訴意旨略以：被告甲○○於八十六年五月一日上午因教育部拒絕其申請之「越
    南黃猴」來華表演之申請，竟於同日中午，趁自訴人至台北市○○街吃麵，乃尾
    隨入店，要求自訴人就兩造間之訴訟和解，否則對自訴人不利，自訴人心生畏懼
    隨即乘車離去。因認被告涉有刑法第三百零五條恐嚇罪嫌。
二、按犯罪事實應依證據認定之，無證據不得推定其犯罪事實。又不能證明被告犯罪
    者，應諭知無罪之判決，刑事訴訟法第一百五十四條、第三百零一條第一項分別
    定有明文。另按告訴人之告訴，係以使被告受刑事訴追為目的，是其陳述是否與
    事實相符，仍應調查其他證據以資審認；而被害人所述被害情形如無瑕疵，而就
    其他方面調查又與事實相符，其供述固足採為科刑之基礎，倘其指述被害情形尚
    有瑕疵，則在此瑕疵未究明前，遽採為論罪科刑之根據，即難認為適法。最高法
    院五十二年台上字第一三○○號、六十一年台上字第三○九九號判例亦可資憑參
    。
三、訊據被告甲○○堅詞否認涉有前開犯行。經查，自訴人如何遭被告以和解為名恐
    嚇？指陳被告脅稱對其不利云云，究為何事？如何使其心生畏懼等情，均未指明
    ，且參諸自訴人向其上級主管機關簽請提供人身保護、教育部行文台北市政府警
    察局中正一分局要求偵辦被告及於警訊製作筆錄時，均僅指稱八十六年五月二日
    遭被告恐嚇情事，有教育部八十五年五月七日簽、該部八十六年六月二日台（八
    六）政字第八六○六一三八○號函及台北市政府警察局中正一分局八十六年八月
    七日筆錄在卷可考（見本院八十七年度易緝字第一一一號卷第三十四頁、第三十
    五頁、第三十九頁），果被告確於八十六年五月一日恐嚇自訴人，何以隻字未論
    ，是自訴人所指被告恐嚇一事，已有瑕疵可指，尚難盡信。此外復查無其他證據
    足資補強自訴人指訴受害情節，自難僅憑自訴人單方片面之指摘，遽論被告有此
    恐嚇之犯行，是不能證明犯罪，揆諸首揭法條規定及判例意旨，自應為被告無罪
    之諭知。
據上論斷，應依刑事訴訟法第三百四十三條、第二百九十九條第一項前段、第三百零
一條第一項、刑法第二條第一項前段、第三百零五條、第四十一條第一項前段、第五
十一條第五款、罰金罰鍰提高標準條例第一條前段、第二條，判決如主文。
中      華      民國      九十一      年      三    月    十八    日
                                      臺灣臺北地方法院刑事第四庭
                                          法  官   吳  定  亞
右正本證明與原本無異。
如不服本判決，應於判決送達後十日內，向本院提出上訴狀。
                                          書記官   巫  美  華
中      華      民      國      九十一      年      三    月     二十   日
附錄本案論罪科刑法條全文
中華民國刑法第三百零五條
 (恐嚇危害安全罪)
以加害生命、身體、自由、名譽、財產之事，恐嚇他人致生危害於安全者
，處二年以下有期徒刑、拘役或三百元以下罰金。
